【裁判字號】    88,訴,475
【裁判日期】    890706
【裁判案由】    廢棄物清理法等
【裁判全文】
臺灣雲林地方法院刑事判決                          八十八年度訴字第四七五號
    公  訴  人  臺灣雲林地方法院檢察署檢察官
    被      告  己○○
                甲○○
右列被告因違反廢棄物清理法等案件，經檢察官提起公訴（八十八年度偵字第五六九
四號），本院判決如左：
    主  文
己○○共同未經主管機關許可，提供土地回填廢棄物，處有期徒刑壹年肆月。緩刑參
年。
甲○○共同未經主管機關許可，提供土地回填廢棄物，處有期徒刑壹年貳月。緩刑貳
年。
    事  實
一、己○○與甲○○明知己○○共有坐落於雲林縣大埤鄉○○段一三五二地號土地係
    位於北港溪河川管制範圍之行水區內，依法不得擅採砂石或傾倒廢棄物，足以妨
    礙水流之行為，及未經主管機關許可，不得提供土地回填、堆置廢棄物。己○○
    竟未經主管機關即經濟部水利處第五河川局之許可，擅自自不詳時間起，提供上
    開其共有分管之土地，計約○．四九七六公頃（如附圖），供他人先行挖取砂石
    後，復未經主管機關雲林縣政府環保局之許可，以不詳之代價，供他人回填紙廠
    散漿殘渣、布料、塑膠袋、木板及建築廢棄物等一般事業廢棄物，並與甲○○基
    於犯意聯絡及行為分擔，於八十八年十月二十二日晚間某時許，透過電話以每日
    新臺幣（下同）六千元之代價，僱用甲○○在上揭土地，以挖土機挖土掩埋廢棄
    物，整平該地。而違反禁止在行水區擅採砂石及傾倒廢棄物之規定，並損害河川
    主管機關經濟部水利處第五河川局對於該河川管理之權益。嗣於八十八年十月二
    十五日上午十時許，甲○○在該處駕駛挖土機正在挖土掩埋廢棄物時，為雲林縣
    環境保護局及經濟部水利處第五河川局人員會同警方人員共同在上址當場查獲，
    並扣得挖土機一部。
二、案經雲林縣警察局虎尾分局報請臺灣雲林地方法院檢察署檢察官偵查起訴。
    理  由
一、訊據被告己○○及甲○○固對於由被告己○○以每日六千元之代價，僱用被告甲
    ○○在上揭土地整地之事實坦承不諱，惟矢口否認有何提供土地供他人挖取砂石
    後，再回填廢棄物之犯行。被告己○○辯稱：伊並不知道該土地是位於行水區，
    因該地之前曾被颱風沖刷成窪地，為他人偷倒廢棄物，伊要耕種水稻，才僱請甲
    ○○把該窪地覆平，伊並未提供該土地供他人挖取砂石後，再回填廢棄物云云。
    被告甲○○則辯稱：伊並不知道垃圾是從何而來，因己○○告訴伊該地後面有一
    窪地被偷倒廢棄物，因要耕作，要伊把該地整平，以避免被偷倒垃圾云云。經查
    ：
    （一）被告己○○與證人丁○○、庚○○、劉豊國及乙○○所共有上揭坐落於雲
          林縣大埤鄉○○段一三五二地號土地確係位於北港溪鹿寮堤防內，係在堤
          防兩岸之間之行水區內，且該地係位於北港溪河川管制範圍之行水區內，
          並經公告在案，業據證人即臺灣省水利處第五河川局河川巡防員戊○○分
          別於偵審時到庭結證無訛，復有河川地藉圖一紙、中央管河川治理區段劃
          定一覽表一紙及土地登記簿謄本一份足資佐證。是被告己○○辯稱不知該
          土地位於行水區內云云，委無足採。
    （二）本院於八十九年一月六日下午三時許，前往上揭土地勘驗時，被告己○○
          表示該地之東南邊因颱風被沖成四臺尺深之水窪地，然被告所指地點四週
          並無遭水沖刷之現象，且均為平地，現仍在耕作中，經本院製有勘驗筆錄
          在卷足參。又該地號土地之共有人即證人乙○○及丁○○亦到庭結證稱：
          被告己○○所使用之部分是平坦的，並不曾被雨水沖成窪地等語（見本院
          八十九年三月十五日及五月十日審理筆錄）。足見被告己○○上開辯稱該
          地被沖成窪地，為他人偷倒廢棄物云云，亦無可採。
    （三）於八十九年一月六日下午三時許本院前往該地勘驗時，依被告所指界其分
          管使用之全部範圍，經會同地政機關測量其面積為○．四九七六公頃，有
          勘驗筆錄及雲林縣斗南地政事務所八十九年一月十日八九雲南地一二字第
          ○一○七號函附之土地複丈成果圖（如附圖）在卷可參。而於八十九年一
          月十四日上午十時許，本院復會同雲林縣環境保護局人員，在該地原查獲
          傾倒廢棄物處之旁另開挖六處，發現均埋有紙廠散漿殘渣、布料、塑膠袋
          、木板及建築廢棄物等廢棄物，有本院勘驗筆錄、現場照片九十七張及勘
          驗現場錄影帶一捲在卷足參。所開挖採樣之檢體經送行政院環境保護署鑑
          定，以毒性化學物質溶出試驗結果判定非屬有害事業廢棄物，亦有該署八
          十九年二月二十三日（八九）環署督字第○○一○一九五號函在卷可按。
          是被告己○○上揭土地除為查獲人員於八十九年十月二十五日當天所發現
          之回填廢棄物範圍外，另於其所分管之該地其他範圍，顯亦同遭回填一般
          廢棄物，堪予認定。
    （四）被告己○○固坦認該地已被傾倒廢棄物多時，惟辯稱係被偷倒云云。而經
          本院訊問被告己○○：「有無去報警？」，被告己○○供稱：「沒有，因
          為沒妨害」（見本院八十九年五月十日審理筆錄）。然該地經開挖後，發
          現並非僅有當天為警查獲之處被傾倒廢棄物，亦即該地已多次被傾倒廢棄
          物，被告己○○竟均未曾報警處理，且自己土地若為他人偷倒廢棄物，焉
          有不加聞問之理？是被告己○○上開所辯，顯違常情，並不足採。再者，
          證人丙○○於檢察官偵訊時，亦結證稱：「當天是環保局的人在取締，他
          們到現場時，甲○○與己○○就逃跑，環保局的人記下機車號碼，才通知
          我們的，我們查詢後是村長的機車，所以就聯絡村長帶甲○○過來。」足
          徵被告己○○及甲○○明知自己違法已被人發現，為脫罪責乃立即逃逸。
          否則，該地若係被偷倒廢棄物，被告二人自毋須逃跑。綜上推論，他人之
          所以得任意傾倒廢棄物於上揭土地，無非是該他人已得該地主即被告謝坤
          城之同意，而被告己○○亦無非從中獲取利益。
    （五）再者，耕種水稻，無不力求田地鬆軟肥沃無雜物，以便機器插秧耕種，常
          見是回填沃土及有機肥料以養地力之情形，豈有為了耕種水稻，不將廢棄
          物清除，反而本末倒置將他人傾倒之廢棄物埋藏於土地下之理。是被告謝
          坤城辯稱因要種水稻才僱用被告甲○○整地云云，亦無足採。
    綜上論述，被告己○○及甲○○前開所辯，顯不合常情，均不足採信。此外，復
    有經濟部水利處第五河川局河川巡防取締違規現場勘查記錄表、現場照片十張及
    雲林縣環境保護局陳情稽查記錄工作單在卷可按。本件事證明確，被告己○○及
    甲○○二人犯行均堪予認定。
二、核被告己○○所為，係犯廢棄物清理法第二十二條第二項第三款之未經許可提供
    土地回填廢棄物罪，及水利法第九十二條之一第一項中段之在行水區內擅採砂石
    而損害他人權益罪。被告甲○○所為，係犯廢棄物清理法第二十二條第二項第三
    款之未經許可提供土地回填廢棄物罪。被告甲○○就上開所犯之罪雖無地主身分
    ，惟其與有地主身分之被告己○○共同實施上開回填廢棄物之行為，依刑法第三
    十一條第一項之規定，仍為共同正犯。又被告己○○以一行為觸犯上開二罪名，
    為想像競合犯，依刑法第五十五條前段之規定，應從重之未經許可提供土地回填
    廢棄物罪處斷。爰審酌被告二人各自之素行、犯罪之動機、目的、手段，及其行
    為不僅危害環境衛生甚鉅，且危及民眾健康，殊屬不當，暨其等犯後仍矢口否認
    犯行，態度不佳等一切情狀，分別量處如主文所示之刑，以資懲儆。又被告二人
    前皆未曾受有期徒刑以上刑之宣告，有臺灣雲林地方法院檢察署刑案資料查註紀
    錄表及臺灣高等法院被告全國前案紀錄表各一份在卷可按，其二人因一時失慮罹
    犯本罪，經受此偵、審程序及科刑教訓後，當益知戒慎，信無再犯之虞，本院綜
    合各情，認所宣告之刑皆以暫不執行為適當，爰併予宣告被告己○○緩刑三年，
    被告甲○○緩刑二年，以啟自新。
三、公訴意旨另略以：被告甲○○與被告己○○另涉共犯水利法第九十二條之一第一
    項中段罪嫌云云，然查並無證據足認被告甲○○有參與擅採砂石之行為，且其所
    為係整平土地，亦難認有足以妨礙水流之行為，此外，復查無其他積極證據足資
    認定被告甲○○有何共犯水利法第九十二條之一第一項中段之犯行，是被告甲○
    ○此部分犯行，自屬不能證明，因公訴人認被告甲○○違反水利法之犯行與前開
    已成罪之違反廢棄物清理法犯行間，有想像競合犯之裁判上一罪關係，爰就此部
    分不另為無罪之諭知，應予指明。
四、至扣案之挖土機一臺，為被告甲○○父親所有，業據被告甲○○於檢察官偵訊時
    供明在卷，且為一般建築工程常用之機具，於客觀上既非專供處理廢棄物所用，
    偶以之處理廢棄物，其犯罪情節尚屬輕微，若予沒收顯不合比例原則，是尚無宣
    告沒收之必要，併予敘明。
據上論斷，應依刑事訴訟法第二百九十九條第一項前段，廢棄物清理法第二十二條第
二項第三款，水利法第九十二條之一第一項中段，刑法第十一條前段、第三十一條第
一項、第五十五條、第七十四條第一款，判決如主文。
本案經檢察官林伯宇到庭執行職務。
中      華      民      國      八十九      年      七      月    六    日
                                          臺灣雲林地方法院刑事第一庭
                                              審判長法官  唐  光  義
                                法官  林  秋  火
                                                    法官  廖  國  勝
右正本證明與原本無異。
如不服本判決，應於判決送達後十日內向本院提出上訴狀( 應附繕本 )。
                                                  書記官  康  正  傳
中      華      民      國      八十九     年      七      月    六     日
水利法
第九十二條之一第一項：
違反第七十八條第一項各款情形之一者，除通知限期回復原狀、情除或廢止違禁設施
外，處六千元以上三萬元以下罰鍰；因而損害他人權益者，處三年以下有期徒刑、拘
役或科或併科四千元以上二萬元以下罰金；致生公共危險者，處五年以下有期徒刑，
得併科六千元以上三萬元以下罰金。
廢棄物清理法
第二十二條第二項：
有左列情形之一者，處一年以上五年以下有期徒刑，得併科一百萬元以下罰金：
一、任意棄置有害事業廢棄物者。
二、事業機構未依本法規定之方式貯存、清除、處理或再利用廢棄物，致污染環境者
    。
三、未經主管機關許可，提供土地回填、堆置廢棄物者。
四、未依第二十條規定領有廢棄物清除、處理許可證或核備文件，從事廢棄物貯存、
    清除、處理，或未依廢棄物清除、處理許可證或核備文件內容貯存、清除、處理
    廢棄物者。
五、執行機關委託未取得許可證之公、民營廢棄物清除、處理機構，清除、處理一般
    廢棄物者；或明知受託人非法清除、處理而仍委託者。
六、公、民營廢棄物處理機構或執行機關未處理廢棄物，開具虛偽證明者。


司法院資訊處製作；財團法人民間司法改革基金會備份。
